臺灣高等法院高雄分院刑事判決　　　　96年度上訴字第1467號
　上　訴　人
　即　被　告　乙○○
　指定辯護人　本院公設辯護人　甲○○
上列上訴人因違反槍砲彈藥刀械管制條例案件，不服臺灣高雄地
方法院96年度訴字第1309號中華民國96年6 月13日第一審判決（
起訴案號：臺灣高雄地方法院檢察署96年度偵字第2684號），提
起上訴，本院判決如下：
     主  文
原判決撤銷。
乙○○未經許可寄藏手槍，累犯，處有期徒刑伍年，併科罰金貳
拾萬元，罰金如易服勞役以新台幣貳仟元折算壹日，減為有期徒
刑貳年陸月，併科罰金新臺幣拾萬元，罰金如易服勞役，以新臺
幣貳仟元折算壹日。
扣案德國ＷＡＬＴＨＥＲ廠Ｐ九九型口徑九釐米制式半自動手槍
壹支（含彈匣壹個，槍枝管制編號：0000000000）、
西班牙ＬＬＡＭＡ廠ＭＩＣＲＯＭＡＸ三八０型口徑零點捌吋
制式半自動手槍壹支（含彈匣壹個，槍枝管制編號：00000
00000）、具有殺傷力之口徑九釐米制式子彈拾貳顆及改造
子彈顆，均沒收。
    事  實
一、乙○○前有殺人、贓物、竊盜等前科多次，最近1 次是於民
    國（以下同）92年間因違反槍砲彈藥刀械管制條例案件，經
    臺灣屏東地方法院以92年潮簡字第339 號判處有期徒刑5 月
    確定，於93年8 月2 日易科罰金執行完畢，明知非經中央主
    管機關許可，不得無故持有、寄藏槍砲彈藥刀械管制條例所
    列管之槍、彈，竟於85年底某日，在台中市○○路阿水師茶
    藝館，受陳添鋒之委託而收受寄藏保管具有殺傷力之德國製
    WALTHER 廠P99 型口徑9 釐米制式半自動手槍1 支（含彈匣
    1 個，槍枝管制編號：0000000000）、9 釐米制式子彈15顆
    、改造子彈4 顆、西班牙LLAMA 廠MICROMAX 380型口徑0.38
    吋制式半自動手槍1 支（含彈匣1 個，槍枝管制編號：0000
    000000）、0.38吋制式子彈2 顆後，將上開槍、彈藏放於彰
    化縣員林鎮○○路322 號住居處，而未經許可寄藏並持有上
    開槍、彈。嗣於96年1 月16日下午2 時40分許，因乙○○將
    上開槍、彈攜往高雄市三民區○○○路565 巷1 號23樓之2
    ，為警據報該處有青少年聚集及藏有通緝犯，於警方人員到
    達現場後，發現乙○○神情緊張，因而上前盤問，乙○○在
    警方尚不知其持有前述槍、彈前，立即主動將置放有上揭槍
    、彈之塑膠袋交給警員，而報繳上開槍、彈，並向警員坦承
    其持有上揭槍、彈，表明接受裁判之意，而經警當場扣得上
    揭制式半自動手槍2 支（含彈匣2 個）及子彈共21顆（其中
    9 釐米制式子彈原有15顆，後經鑑驗試射3 顆，剩餘12顆；
    0.38吋制式子彈原有2 顆，經鑑驗試射2 顆用完，改造子彈
    原有4 顆，經鑑驗試射1 顆，剩餘3 顆）。
二、案經高雄市政府警察局三民第二分局移送臺灣高雄地方法院
    檢察署檢察官偵查起訴。
    理  由
壹、程序部分：
一、上訴人乙○○雖曾於92年間因非法持有子彈案件，經臺灣屏
    東地方法院以92年潮簡字第339 號判處有期徒刑5 月，並於
    92年10月15日判決確定，有臺灣高等法院被告前案紀錄表1
    份在卷可稽。然查上開案件，上訴人乙○○係於「84年中旬
    」，在「印象理容中心」自陳添鋒處收受子彈共12顆而加以
    藏放，經警於92年3 月12日持搜索票在屏東市○○路22號3
    樓之1 處執行搜索時，當場查獲，並扣得子彈12顆等情，有
    臺灣屏東地方法院92年度潮簡字第339 號刑事簡易判決及臺
    灣屏東地方法院檢察署檢察官92年度偵字第1520號聲請簡易
    判決處刑書各1 份在卷可憑。而上訴人乙○○本件扣案槍、
    彈係於「85年底」，在台中市○○路一家「阿水師茶藝館」
    內受陳添峰之託而寄藏等情，業據上訴人乙○○於偵訊中供
    承在卷（見偵一卷第11頁），是上訴人乙○○先後2 次自陳
    添峰處取得子彈之「地點不同」，「時間更相隔1 年餘」，
    且上訴人乙○○前次為警查獲時亦未一併查獲本案扣案槍、
    彈，而直至96年1 月16日始經警查獲本案，前次判決於92年
    10月15日確定後上訴人乙○○仍繼續寄藏槍、彈之犯行，非
    既判力所及，自仍應依法論處，是上訴人乙○○及辯護人認
    本案寄藏子彈部分，與上述前案係基於概括犯意為之，應為
    前次確定判決效力所及，而應諭知免訴云云，尚非可採。
二、按被告以外之人於審判外之言詞或書面陳述，除法律有規定
    者外，不得作為證據，刑事訴訟法第159 條第1 項定有明文
    。而上開條文所謂「法律另有規定者」係指同法第159 條之
    1 至第159 條之5 及第206 條等規定。經查，卷附內政部警
    政署刑事警察局96年2 月13日刑鑑字第0960014840號槍彈鑑
    定書1 份，固係被告以外之人於審判外之書面陳述。然此乃
    檢察官依刑事訴訟法第208 條第1 項規定，囑託內政部警政
    署刑事警察局鑑定（對於司法警察機關調查中之案件，或有
    量大或急迫之情形，為因應實務之現實需求，認為當然有鑑
    定之必要者，基於檢察一體原則，由該管檢察長對於轄區內
    之案件，以事前概括選任鑑定人或囑託鑑定機關（團體）之
    方式，俾便轄區內之司法警察官、司法警察對於調查中之此
    類案件，得即時送請事前已選任之鑑定人或囑託之鑑定機關
    （團體）實施鑑定，是本件雖係由高雄市政府警察局三民第
    二分局送請內政部警政署刑事警察局鑑定，但是內政部警政
    署刑事警察局為臺灣高等法院檢察署檢察長事先概括選任之
    鑑定機關，仍屬受檢察官囑託鑑定），內政部警政署刑事警
    察局依刑事訴訟法第208 條第1 項準用同法第206 條第1 項
    規定所出具之書面鑑定報告，屬刑事訴訟法第159 條第1 項
    規定中之「法律另有規定」，則依上開規定之反面解釋，屬
    傳聞證據之例外，自有證據能力。
三、次按除前三條（即刑事訴訟法第159 條之1 至159 條之3）
    之情形外，下列文書亦得為證據：(一)除顯有不可信之情況外
    ，公務員職務上製作之紀錄文書、證明文書；(二)除顯有不可
    信之情況外，從事業務之人於業務上或通常業務過程所須製
    作之紀錄文書、證明文書；(三)除前二款之情形外，其他於可
    信之特別情況下所製作之文書，刑事訴訟法第159 條之4 定
    有明文。經查，卷附搜索扣押筆錄、扣押物品目錄表、高雄
    市政府警察局指揮中心受理報案紀錄單，雖屬被告以外之人
    於審判外之書面陳述，惟係具公務員身分之司法警察本於法
    定職務所製作，其中搜索扣押筆錄、扣押物品目錄表更係當
    場為之，如有錯誤可請求當場更正，可信性極高，衡諸上開
    規定，上開文書自得為證據，而具有證據能力。
四、另按被告以外之人（包括證人、鑑定人、告訴人、被害人及
    共同被告等）於審判外之陳述雖不符刑事訴訟法第159 條之
    1 至之4 等前4 條之規定，而經當事人於審判程序同意作為
    證據，法院審酌該言詞陳述或書面陳述作成時之情況，認為
    適當者，亦得為證據；當事人、代理人或辯護人於法院調查
    證據時，知有刑事訴訟法第159 條第1 項不得為證據之情形
    ，而未於言詞辯論終結前聲明異議者，視為有前項之同意，
    同法第159 條之5 定有明文。經查本件證人許鴻佩、蔡振泰
    於警詢中所為陳述，其性質雖屬傳聞證據，且查無符合同法
    第159 條之1 至之4 等前4 條之情形，然渠等所為之上開警
    詢筆錄內容，業經審理時予以提示並告以要旨，上訴人乙○
    ○未於言詞辯論終結前對該筆錄內容等異議，依上開規定，
    已擬制同意其有證據能力，審酌上開筆錄作成時之情況，亦
    無不當取供等情形，認為以之作為本案之證據亦屬適當，是
    證人許鴻佩、蔡振泰於警詢中所為陳述，應具有證據能力。
貳、實體部分：
一、上揭寄藏槍彈之事實，業據上訴人乙○○於警詢、偵查、原
    審及本院審理時坦承不諱（見警卷第1 至6 頁、偵一卷第11
    、12頁、原審卷第25、47頁、本院96年7 月31日準備程序筆
    錄、96年8 月20日審判筆錄），核與證人許鴻佩、蔡振泰於
    警詢中之陳述（見警卷第7 至12頁）及證人即警員陳銘宗於
    原審審理時之證述（見原審卷第41至44頁）均相符，並有制
    式半自動手槍2 支（含彈匣2 個）、子彈共21顆扣案及高雄
    市政府警察局指揮中心受理110 報案紀錄單、搜索扣押筆錄
    、扣押物品目錄表各1 份、扣押物品照片3 幀附卷可稽（見
    警卷第15、17、18、20、33、34頁）。又上開扣案槍、彈經
    送請內政部警政署刑事警察局鑑定，鑑定結果略以：(一)送鑑
    手槍2 支，其中1 支（槍枝管制編號0000000000號），認係
    德國WALTHER 廠P99 型口徑9 MM制式半自動手槍，機械性能
    良好，可擊發同口徑制式子彈，認具殺傷力；另1 支（槍枝
    管制編號0000000000號），認係西班牙LLAMA 廠MICROMAX
    380 型口徑0.38吋制式半自動手槍，機械性能良好，可擊發
    同口徑制式子彈，認具殺傷力；(二)送鑑子彈21顆：(1)15顆（
    試射3 顆），認均係口徑9MM 制式子彈，認均具殺傷力；(2)
    2 顆（試射2 顆），認均係口徑0.38吋制式子彈，認均具殺
    傷力；(3)4 顆，認均係由口徑9MM 制式空包彈加裝直徑8.83
    MM金屬彈頭而成之改造子彈，採樣1 顆試射，可擊發，認具
    殺傷力等情，有內政部警政署刑事警察局96年2 月13日刑鑑
    字第0960014840號槍彈鑑定書1 份在卷可稽（見偵一卷第21
    至25頁），足見上訴人乙○○之自白核與事實相符，事證明
    確，上訴人乙○○犯行已堪認定。
二、按未經許可持有槍彈為繼續犯，於其終止持有之前，犯罪行
    為仍在繼續實施之中，其間法律縱有變更，但其行為既繼續
    實施至新法施行以後，自無行為後法律變更，應為新舊法比
    較之問題，而應適用其行為終止時之現行槍砲彈藥刀械管制
    條例及刑法論處（最高法院89年度臺非字第186 號判決意旨
    參照）。另按寄藏與持有，均係將物置於自己實力支配之下
    ，僅寄藏必先有他人之持有行為，而後始為之受寄代藏而已
    ，故寄藏之受人委託代為保管，其保管之本身，亦屬持有，
    不過，此之持有係受寄之當然結果；又單純之「持有」，固
    不包括「寄藏」，但「寄藏」之受人委託代為保管，其保管
    之本身所為之「持有」，既係「寄藏」之當然結果，法律上
    自宜僅就「寄藏」行為為包括之評價，不應另就「持有」予
    以論罪（最高法院74年台上字第3400號判例意旨參照）。上
    訴人乙○○受託寄藏槍彈，核其所為，係犯槍砲彈藥刀械管
    制條例第7 條第4 項之未經許可寄藏手槍罪及同條例第12條
    第4 項之未經許可寄藏子彈罪。上訴人乙○○持有槍彈行為
    ，已為寄藏行為所吸收，不另論罪。上訴人乙○○以1 寄藏
    行為，同時觸犯上開2 構成要件不同之罪名，為想像競合犯
    ，應依刑法第55條前段規定，從一重論以槍砲彈藥刀械管制
    條例第7 條第4 項之未經許可寄藏手槍罪。又上訴人乙○○
    前於92 年 間因違反槍砲彈藥刀械管制條例案件，經臺灣屏
    東地方法院以92年潮簡字第339 號判處有期徒刑5 月確定，
    並於93年8 月2 日易科罰金執行完畢，有臺灣高等法院被告
    前案紀錄表1 份在卷可憑，且按繼續犯之一部行為，係在另
    一犯罪所處有期徒刑執行完畢5 年以內者，仍該當於累犯加
    重之要件（最高法院86年度台非字第217 號判決意旨參照）
    ，是上訴人乙○○受徒刑之執行完畢，5 年以內故意再犯有
    期徒刑以上之罪，為累犯，應依法加重其刑。復查，本案警
    方係據報高雄市三民區○○○路565 巷1 號23樓之2 該處有
    「青少年聚集及藏有通緝犯」，並未獲報現場有任何槍彈，
    於警方人員到達現場後，發現上訴人乙○○神情緊張且手持
    1 個塑膠袋，警員陳銘宗依外觀懷疑是海洛因磚，因而上前
    盤問，上訴人乙○○立即主動將置放有上揭槍、彈之塑膠袋
    交給警員陳銘宗，並向警員陳銘宗坦承其持有上揭槍、彈，
    方始查獲本案，且警方到現場發現與勤務中心所陳報情報內
    容不符，若上訴人乙○○當時拒絕回答及檢查，警方只能盤
    查其身分，也不能強迫上訴人乙○○接受檢查等情，業據證
    人即警員陳銘宗於原審審理時證述明確在卷（見原審卷第41
    至44頁），本院審理時証人即警員陳銘宗陳稱：「我們看到
    被告手上拿著一包東西，我們直覺上認為可能是毒品，問他
    是否毒品，他就同時將槍遞給我，我摸是槍就叫他趴下，因
    而查獲這些槍跟子彈」「（問：在他交給你們之前，有無線
    報說現場有人攜帶槍枝？）答：沒有，就像我們去處理一般
    的民生事項，接到勤務指揮中心通報是有青少年妨害安寧的
    部分及查緝通緝犯」「（問：如果他沒有主動告訴你們他帶
    的是槍枝，是否知道他帶有槍枝？）答：不知道」「（問：
    你問他是否毒品時，如果他說不是，你會有什麼舉動？）答
    ：我們通常會叫他提供袋子給我們看」等語（見96年8 月20
    日本院審判筆錄），並有高雄市政府警察局指揮中心受理11
    0 報案紀錄單1 紙在卷可稽（見警一卷第15頁），足見當時
    並無任何足使警員認上訴人乙○○涉有上開非法持有制式手
    槍、子彈罪嫌之可能，上訴人乙○○既係在警員並未察覺其
    前開犯行，即主動將置放有上揭槍、彈之塑膠袋交給警員，
    並向警員坦承其持有上揭槍、彈及接受裁判，已符合自首報
    繳之要件（原審亦同認為是自首），爰依槍砲彈藥刀械管制
    條例第18條第1 項規定，減輕其刑，並依法先加後減。
三、原審予以論科固非無見，惟查上訴人乙○○係自首已如前述
    ，而依中華民國96年罪犯減刑條例第6 條規定，自首者應予
    減輕其宣告刑，上訴人乙○○犯罪時間在96年4 月24日以前
    ，其自首自應依法予以減刑，原審未及依減刑條例予以減刑
    ，尚有未洽，上訴人乙○○上訴謂其自首應減刑等語，為有
    理由，原判決自應予撤銷改判。審酌上訴人乙○○前有殺人
    、贓物、竊盜、違反槍砲彈藥刀械管制條例等前科，有臺灣
    高等法院被告前案紀錄表1 份在卷可稽，又再犯非法寄藏具
    殺傷力之制式半自動手槍2 支及具殺傷力之子彈21顆之罪，
    雖未持以犯案，然已對社會治安及他人安全造成潛在危害，
    其犯後坦承犯行，態度良好，及其犯罪之動機、目的、手段
    、智識程度高中肄業、生活狀況等一切情狀，爰仍依原判量
    處有期徒刑5 年，併科罰金新臺幣20萬元，並諭知罰金如易
    服勞役以新臺幣2 千元折算1 日。又上訴人乙○○犯罪日期
    在96年4 月24日以前，其符合自首條件應依中華民國96年罪
    犯減刑條例第6 條規定減其宣告刑為有期徒刑2 年6 月，併
    科罰金新台幣10萬元，並諭知罰金如易服勞役以新台幣2 千
    元折算1 日。又扣案德國WALTHER 廠P99 型口徑9 釐米制式
    半自動手槍1 支（含彈匣1 個，槍枝管制編號：0000000000
    ）、西班牙LLAMA 廠MICROMAX 380型口徑0.38吋制式半自動
    手槍1 支（含彈匣1 個，槍枝管制編號：0000 000000） 及
    具殺傷力之口徑9MM 制式子彈12顆（原為15顆，業經鑑定試
    射3 顆）及改造子彈3 顆（原為4 顆，業經鑑定試射1 顆）
    ，均屬違禁物，依刑法第38條第1 項第1 款規定宣告沒收，
    至鑑驗試射之口徑9MM 制式子彈3 顆、口徑0.38吋制式子彈
    2 顆、改造子彈1 顆，均已因擊發而失違禁物之性質，均不
    予宣告沒收，附此明。
據上論斷，應依刑事訴訟法第369 條第1 項前段、第364 條、第
299 條第1 項前段，槍砲彈藥刀械管制條例第7 條第4 項、第12
條第4 項、第18條第1 項，刑法第11條、第55條、第47條第1 項
、第42條第3 項、第38條第1 項第1 款，中華民國96年罪犯減刑
條例第2 條第1 項第3 款、第6 條、第7 條第1 項、第2 項，判
決如主文。
本案經檢察官林應華到庭執行職務。
中　　華　　民　　國　　96　　年　　8 　　月　　31　　日
            刑事第六庭  審判長法  官  王憲義
                              法  官  李璧君
                              法  官  張盛喜
以上正本證明與原本無異。
如不服本判決應於收受本判決後10日內向本院提出上訴書狀，其
未敘述上訴理由者，並得於提起上訴後10日內向本院補提理由書
狀（均須按他造當事人之人數附繕本）「切勿逕送上級法院」。
中　　華　　民　　國　　96　　年　　8 　　月　　31　　日
                              書記官  林明威
附錄本判決論罪科刑法條：
槍砲彈藥刀械管制條例第7條
未經許可，製造、販賣或運輸火砲、肩射武器、機關槍、衝鋒槍
、卡柄槍、自動步槍、普通步槍、馬槍、手槍或各類砲彈、炸彈
、爆裂物者，處死刑、無期徒刑或7 年以上有期徒刑；處徒刑者
，併科新台幣3 千萬元以下罰金。
未經許可，轉讓、出租或出借前項所列槍砲、彈藥者，處無期徒
刑或5 年以上有期徒刑，併科新台幣 1 千萬元以下罰金。
意圖供自己或他人犯罪之用，而犯前二項之罪者，處死刑或無期
徒刑；處徒刑者，併科新台幣5 千萬元以下罰金。
未經許可，持有、寄藏或意圖販賣而陳列第1 項所列槍砲、彈藥
者，處5 年以上有期徒刑，併科新台幣1 千萬元以下罰金。
第1 項至第3 項之未遂犯罰之。
槍砲彈藥刀械管制條例第12條
未經許可，製造、販賣或運輸子彈者，處1 年以上7 年以下有期
徒刑，併科新台幣500 萬元以下罰金。
未經許可，轉讓、出租或出借子彈者，處6 月以上5 年以下有期
徒刑，併科新台幣300 萬元以下罰金。
意圖供自己或他人犯罪之用，而犯前二項之罪者，處3 年以上10
年以下有期徒刑，併科新台幣700 萬元以下罰金。
未經許可，持有、寄藏或意圖販賣而陳列子彈者，處5 年以下有
期徒刑，併科新台幣300 萬元以下罰金。
第1 項至第3 項之未遂犯罰之。
